【裁判字號】    99,重訴,27
【裁判日期】    990315
【裁判案由】    侵權行為損害賠償
【裁判全文】
臺灣臺北地方法院民事判決              99年度重訴字第27號
原      告  乙○○○○○○ ○.
法定代理人  甲○○○○○ ○○.
訴訟代理人  王和屏律師
被      告  丙○○
上列當事人間因原告提起刑事附帶民事訴訟，請求侵權行為損害
賠償事件，經本院刑事庭裁定移送前來，本院於中華民國99年3
月1日言詞辯論終結，判決如下：
        主      文
被告應給付原告美金貳拾捌萬肆仟肆佰零伍元及自民國九十八年
十一月十二日起至清償日止，按年息百分之五計算之利息。
訴訟費用由被告負擔。
本判決第一項於原告以新臺幣參佰零伍萬伍仟元為被告供擔保後
，得假執行。但被告如於假執行程序實施前，以新臺幣玖佰壹拾
陸萬伍仟伍佰貳拾元為原告預供擔保，得免為假執行。
    事實及理由
一、原告起訴主張：被告田進自96年1月起以金玉田公司負責人
    名義先向伊小額購買鑽石，俟取得信任後，即於同年3月間
    向伊表示有客戶欲鑲配鑽石耳環及戒指，需3克拉鑽石兩顆
    及5克拉鑽石乙顆云云，伊不疑有他，遂先於同年月12日託
    人將3. 01克拉鑽石（價值63,420.70美元）及5.38克拉鑽石
    （價值163,272.24美元）各乙顆交付被告，再於96年3月13
    日委託Fe dEx將3.02克拉鑽石乙顆（價值57,712.20美元）
    送至金玉田公司交由被告收受，3顆共計美金284,405.14元
    。詎被告丙○○收受上開鑽石後，先以客戶不滿意為由，表
    示欲前往香港將鑽石退還原告，復於96年3月19日以前述鑽
    石在香港遺失為由，拒不付款，雖迭經原告催促，亦置之不
    理，爰依民法第184條規定提起本件訴訟等語。並聲明：(一)
    被告應給付原告美金284,405萬元及自起訴狀繕本送達翌日
    起至清償日止，按年息百分之5計算之利息。(二)原告願供擔
    保，請准宣告假執行。
二、被告則辯以：伊確曾收受原告所交付鑽石，但該批鑽石之成
    色與等級不符，而未成交，嗣於攜帶鑽石前往香港奧林匹克
    公司返還途中，不慎遭竊，致迄今無法返還，伊願以12萬美
    元分期付款方式與原告和解云云。並聲明：原告之訴及假執
    行之聲請均駁回。(二)如受不利判決，願供擔保聲請宣告免為
    假執行。
三、原告主張被告於96年1月起以金玉田公司負責人名義先向伊
    小額購買鑽石，嗣於同年3月間向伊表示有客戶欲鑲配鑽石
    耳環及戒指，需3克拉鑽石兩顆及5克拉鑽石乙顆云云，伊乃
    於同年月12日託人將3.01克拉鑽石（價值63,420.70美元）
    及5.38克拉鑽石（價值163,272.24美元）各乙顆交付被告，
    再於96年3月13日委託FedEx將3.02克拉鑽石乙顆（價值57,
    712.20美元）送至金玉田公司交由被告收受，3顆共計美金
    284,405.14元等情，業據提出被告先後於96年3月12日、同
    年月13日收受原告交付3.01克拉、5.38克拉鑽石及3.02克拉
    鑽石各乙顆之簽收單（見本院重附民卷第6、7頁）可稽，並
    為被告所不爭執(見本院重訴卷第75頁)，應可信實。惟原告
    主張被告係以詐欺之方式侵害伊所有前開鑽石之財產權，則
    為被告否認，並以前開情詞置辯。是本件之爭點厥為：原告
    依侵權行為法則向被告請求被告應給付原告284,405美元，
    及自起訴狀繕本送達翌日起（即98年11月12日）至清償日止
    ，按年息5%計算之利息，有無理由？經查：
(一)被告雖辯稱當時伊有客戶即周永昌要看3克拉及5克拉之鑽石
    云云，惟此情業經證人周永昌於被告被訴詐欺案件偵查及審
    理中到庭否認，並證稱：「我們相對於被告而言，是屬於賣
    方，並沒有向他購買過（鑽石）」（見本院卷第85頁、第10
    2頁所附之偵查、審判筆錄影本）、「（問：是否知悉被告
    於96年1、2月間向奧林匹克公司調取鑽石之事？）不知道，
    我並沒有聽過這家公司。但被告有在96年間拜託我幫他作證
    ，要我證明說我有幫他拿鑽石去中國寶石鑑定…」(見本院
    卷第103頁所附之審理筆錄影本）、「（問：被告有無告知
    請你作證的原因？）被告說是因為級數不一樣的關係，我告
    訴被告，級數不同又不是由我鑑定，為何要我作證。被告後
    來還是一直找我作證，但我都拒絕，最後被告才告訴我說鑽
    石不見了。」等語（見本院卷第104頁所附之審理筆錄影本
    ）。被告所辯，核與證人周永昌所為證詞不符，是被告所辯
    ，已難憑取。
(二)又，被告雖於96年3月19日往返香港，惟被告前往香港之前
    ，並未將抵達香港之日期告知伊與原告公司間之聯絡人林佳
    慧，原告公司並不知被告當日將送回前開鑽石乙事，此經證
    人林佳慧於被告被訴詐欺案件審理中到庭結證（見本院卷第
    93頁、第96頁所附之審判筆錄影本），並為被告是承在卷（
    見本院卷第69頁），被告既未告知證人林佳慧其抵達香港之
    正確時間，亦未與原告公司其他人員約定接洽方式及對象，
    其冒然隻身前往香港，又如何確保在主張顏色等級不符之情
    形下，得以順利返還鑽石，是被告逕赴香港歸還之舉，已與
    一般越洋處理事務時，多先聯絡確認，以免徒勞往返，耗費
    時間與金錢之常情有違。參之證人林佳慧原先建議被告之返
    還方式為委託運送業者遞送，此一送達模式，亦為原告公司
    於96年年3月13日自美國紐約送交鑽石予被告之方式，復據
    林佳慧陳明（見本院卷第93頁所附之審判筆錄影本）無訛，
    並為被告所是認，故被告有無耗費機票支出、親自送還之必
    要，亦非無疑。此外，對照被告辯稱其因擔心寄送風險，故
    堅持親赴香港處理之謹慎態度；與其未經聯絡確認，貿然前
    往香港之處理方式，二者心態更屬迥異；況被告與證人林佳
    慧聯絡表示無意以寄送方式歸還時，係表示要與朋友前往大
    陸補貨，可順道經過香港返還鑽石云云（見本院卷第82頁、
    第93頁所附之偵查、審判筆錄影本），然實際為隻身專程前
    往香港，且當日來回，並無其他「補貨」行程，是被告縱有
    於96年3月19日往返香港行程，亦難遽為被告係基於歸還鑽
    石目的而前往香港之認定。
(三)至被告抗辯其在香港遭竊，固曾報案取得香港警務處海傍警
    署之財物遺失便簽，然迄97年8月19日該署回函時，均未尋
    獲遺失物品或有相關嫌犯之逮捕記錄，有行政院大陸委員會
    香港事務局97年8月29日函（見本院卷第89頁）可佐，惟查
    ，系爭三顆鑽石之報價總額逾美金28萬元，不惟為證人林佳
    慧證述無訛（見本院卷第82頁、第93頁所附之偵查、審判筆
    錄影本），並為被告所不爭執；參之被告自承其攜帶高價鑽
    石出境依貨物出關出口貨物報關驗放辦法是要申報的，但被
    告卻未申報（見本院卷第68頁），此外，並無其他被告攜帶
    鑽石前往香港之資料可供佐證，徵之前開財物遺失便簽乃依
    被告自述遺失情形所為之記錄，核屬被告之單方陳述，是該
    財物遺失便簽充其量僅能證明被告在香港有報案之事實，但
    不足據為伊有失竊鑽石之證明。
(四)綜上所述，被告以不實之交易事由，誆稱客戶有意觀看鑽石
    ，使原告公司誤信有此交易機會，縱未成交亦可取回鑽石，
    因而交付鑽石在先，復於調取鑽石得手後，旋即推稱等級不
    符，有意歸還，再以返還途中遭竊為由，迄未歸還鑽石，亦
    未支付價金或賠償價額在後，足認被告自始即無買受或歸還
    鑽石之真意，具有不法所有之意圖甚明。被告辯稱其於親自
    攜帶鑽石前往香港返還途中遭竊云云，並無可採。而被告因
    本件鑽石詐欺案件，經本院刑事庭以97年度易字第1953號判
    處有期徒刑1年8月在案，被告不服提起上訴，經臺灣高等法
    院以98年度上易字第1060號判決駁回上訴確定之事實，亦經
    本院調取前揭刑事卷宗查閱無訛，此有刑事判決書在卷可考
    （見本院卷第110頁至第1147頁），並為被告所不爭執（見
    本院卷第70頁）。是原告主張被告施用詐術取得原告三顆總
    值美金284,405元之鑽石，致原告受有損害，信屬可取。
四、按因故意或過失，不法侵害他人之權利者，負損害賠償責任
    ，民法第184條第1項前段定有明文；次按負損害賠償責任者
    ，除法律另有規定或契約另有訂定外，應回復他方損害發生
    前之原狀。不能回復原狀或回復顯有重大困難者，應以金錢
    賠償其損害，同法第213條第1項、第215條亦有明定。本件
    被告以詐欺手段向原告詐得系爭3顆鑽石，侵害原告之財產
    權，致原告受有財產上之損害，依法自應負侵權行為損害賠
    償責任，而被告辯稱已將系爭3顆鑽石遺失，自屬不能回復
    原狀，則原告請求被告賠償系爭3顆鑽石之價值即美金284,
    405元，即屬有據。第按給付無確定期限者，債務人於債權
    人得請求給付時，經其催告而未為給付，自受催告時起，負
    遲延責任。其經債權人起訴，或依督促程序送達支付命令，
    或為其他相類之行為者，與催告有同一之效力；遲延之債務
    ，以支付金錢為標的者，債權人得請求依法定利率計算之遲
    延利息，民法第229條第2項、第233條第1項前段分別定有明
    文。據此，原告請求被告給付自刑事附帶民事起訴狀繕本送
    達日之翌日（即98年11月12日，見本院卷第48頁）起至清償
    日止，按週年利率5 ％計算之遲延利息，亦屬可採。從而，
    原告依據侵權行為法律關係，請求被告給付如主文第1項所
    示之金額及自附帶民事訴訟起訴狀繕本送達被告翌日即98年
    11月12日起至清償日止，按年息5%計算利息，為有理由，應
    予准許。
五、兩造陳明願供擔保請為宣告假執行或免為假執行，經核均與
    規定相符，爰分別酌定相當之擔保金額予以宣告。
六、本件事證已臻明確，兩造其餘攻擊防禦方法及立論之證據資
    料，均經本院審酌後，對判決結果不生影響，爰無庸逐一論
    述，併此敘明。
七、據上論結，本件原告之訴，為有理由，依民事訴訟法第78條
    、第390條第2項、第392條第2項，判決如主文。
中    華    民    國    99    年    3     月    15    日
                  民事第三庭    法  官  林振芳
以上正本係照原本作成
如對本判決上訴，須於判決送達後20日內向本院提出上訴狀
中    華    民    國    99    年    3     月    15    日
                                書記官  俞定慶

司法院資訊處製作；財團法人民間司法改革基金會備份。
